【裁判字號】    98,訴,1194
【裁判日期】    981231
【裁判案由】    毒品危害防制條例
【裁判全文】
臺灣基隆地方法院刑事判決              98年度訴字第1194號
公  訴  人  臺灣基隆地方法院檢察署檢察官
被      告  甲○○
上列被告因違反毒品危害防制條例案件，經檢察官提起公訴（98
年度毒偵字第1846號），本院判決如下：
    主  文
甲○○施用第二級毒品，處有期徒刑月。又施用第一級毒品，
處有期徒刑柒月。應執行有期徒刑玖月。
    事  實
一、觀察勒戒紀錄：
    甲○○前因施用毒品案件，經觀察、勒戒後，認無繼續施用
    毒品之傾向，於民國97年9 月30日釋放出所，並由臺灣基隆
    地方法院檢察署檢察官以97年度毒偵字第2300號、97年度毒
    偵緝字第88號為不起訴處分確定。
二、刑案前科紀錄：
  (一)甲○○曾因施用毒品案件，先後經本院於98年5月4日以98年
    度基簡字第400號判處有期徒刑3月及於98年6 月15日以98年
    度基簡字582號判處有期徒刑3月確定，嗣經本院於98年7 月
    13日以98年度聲字735號定其應執行刑為有期徒刑5月確定，
    並於98年10月26日易科罰金執行完畢。
  (二)甲○○復因施用毒品案件，經本院於98年8 月12日以98年度
    基簡字第907號判處有期徒刑3月，嗣經本院以98年度簡上字
    第159 號駁回上訴確定。（此部分尚未執行，以上(一)(二)均不
    構成累犯。）
三、本案事實：
    詎甲○○仍未戒斷毒癮，於上開觀察、勒戒釋放後之5 年內
    ，基於施用第二級毒品甲基安非他命之犯意，於98年9 月30
    日下午4時許，在渠位於基隆市○○區○○街148巷44號住處
    內，施用第二級毒品甲基安非他命1 次；另基於施用第一級
    毒品海洛因之犯意，於98年9 月30日17時10分為警採尿前回
    溯24小時內某時（不包括同日16時10分為警查獲後之期間）
    ，在不詳地點，以不詳方式施用第一級毒品海洛因1 次。嗣
    於98年9 月30日16時10分左右，在臺北縣瑞芳鎮○○路33號
    為警查獲，經警採集其尿液送驗，結果呈施用第二級毒品甲
    基安非他命代謝後之甲基安非他命陽性反應及施用第一級毒
    品海洛因代謝後之嗎啡陽性反應，因而查悉上情。
四、案經基隆市警察局第一分局報告臺灣基隆地方法院檢察署檢
    察官偵查終結提起公訴。
    理  由
壹、程序方面：
一、按鑑定之經過及其結果，應命鑑定人以言詞或書面報告；法
    院或檢察官得囑託醫院、學校或其他相當之機關、團體為鑑
    定，或審查他人之鑑定，準用前開規定，刑事訴訟法第206
    條第1項、第208條第1 項前段定有明文。經查，臺灣尖端先
    進生技醫藥股份有限公司濫用藥物檢驗報告，屬檢察官指揮
    司法警察或法院囑託之鑑定機關，並為各該機關執行毒品鑑
    定公務、業務所出具書面鑑定報告，依刑事訴訟法第159 條
    之立法理由及同法第206 條規定，自得為證據；且被告及檢
    察官於本院審理時，就此部分之證據能力均不爭執，迄至本
    件辯論終結時，亦未聲明異議，復核該檢驗報告與檢察官主
    張之犯罪事實有關聯性，亦足認該檢驗報告具有證據能力。
二、按被告以外之人於審判外之言詞或書面陳述，除法律有規定
    者外，不得作為證據。又被告以外之人於審判外之陳述，雖
    不符合同法第159條之1至第159條之4之規定，但經當事人於
    審判程序同意作為證據，法院審酌該言詞陳述或書面陳述作
    成時之情況，認為適當者，亦得為證據。當事人、代理人或
    辯護人於法院調查證據時，知有第159條第1項不得為證據之
    情形，而未於言詞辯論終結前聲明異議者，視為有前項之同
    意，刑事訴訟法第159條第1項及第159條之5分別定有明文。
    本件被告及檢察官於言詞辯論終結前，就本件卷內被告以外
    之人於審判外之書面陳述，於本院審理時均表示不爭執，且
    同意做為證據，經本院審酌該等證據之做成情況，核無違法
    取證或其他瑕疵，認均適為本案認定事實之依據，依刑事訴
    訟法第159條之5規定，均有證據能力。
貳、實體方面：
一、認定事實之證據及理由：
    訊據被告甲○○於準備程序及審理中固坦承施用第二級毒品
    甲基安非他命之事實，惟矢口否認有施用第一級毒品海洛因
    之犯行，略以：「我施用安非他命時，旁邊有人在施用海洛
    因，我可能吸到二手煙」等語置辯。惟查：
  (一)被告坦承於98年9 月30日16時許，在渠位於基隆市○○區○
    ○街148巷44號住處內，施用第二級毒品甲基安非他命1次之
    事實，觀諸被告為警查獲而採集之尿液檢體，經送請臺灣尖
    端先進生技醫藥股份有限公司以氣相層析質譜儀法為確認檢
    驗之結果，呈安非他命暨甲基安非他命陽性反應，此有臺灣
    尖端先進生技醫藥股份有限公司98年10月9 日濫用藥物檢驗
    報告1份，暨足與上開檢驗報告相對應之尿液檢體對照表1件
    附卷可稽，足認被告此部分之自白核與事實相符，可以採信
    。
  (二)被告雖矢口否認有施用第一級毒品海洛因之行為，然依毒品
    檢驗學上之常規，尿液中含毒品成分反應所使用之檢驗方法
    ，對於受檢驗者是否確有施用毒品行為之判斷，在檢驗學常
    規上恆有絕對之影響。其以酵素免疫分析或薄層定性分析等
    方式為初步篩檢者，因具有相當程度偽陽性之可能，如另以
    氣（液）相層析、質譜分析等較具公信力之儀器為交叉確認
    ，因出現偽陽性反應之機率極低，核足據為對涉嫌人不利之
    認定，此亦為邇來我國實務所是認。查被告為警查獲後所採
    集之尿液檢體，經送臺灣尖端先進生技醫藥股份有限公司檢
    驗，該公司採取酵素免疫分析法為初步檢驗後，復採取氣相
    層析／質譜儀法為確認檢驗，檢驗結果呈嗎啡之陽性反應，
    此有前揭該公司濫用藥物尿液檢驗報告可佐。依該報告所示
    ，其所進行者已包括氣相層析／質譜儀法之確認檢驗方式，
    因出現偽陽性反應之機率極低，堪可認定被告確有施用第一
    級毒品海洛因。且按「吸入煙毒或安非他命之二手煙‧‧‧
    按本局檢驗煙毒或安非他命案件經驗研判，若非長時間與吸
    毒者直接相向且存心大量吸入吸毒者所呼出之煙氣，以二手
    煙中可能存在之低劑量煙毒或安非他命，應不致在尿液中檢
    出煙毒或安非他命反應。」此業經法務部調查局第六處以82
    年8月6日（82）發技一字第4153號函釋在案；且「‧‧‧縱
    然吸入二手煙或蒸氣之尿液可檢出毒品反應，其濃度亦應遠
    低於施用者。」亦據行政院衛生署管制藥品管理局以93 年7
    月30日管檢字第0930007004號函釋無誤。以上事實有該2 機
    關出具之公函影本附卷可稽。據此以觀，被告為警查獲後所
    採集之尿液檢體，經基隆市警察局第一分局送請臺灣尖端先
    進生技醫藥股份有限公司以氣相層析質譜儀法為確認檢驗之
    結果，除呈施用第一級毒品海洛因代謝後之嗎啡陽性反應外
    ，且閾值濃度為728ng /ml ，高於最低可檢出之嗎啡數值70
    ng/ml，且高於檢測單位據以判定係陽性反應之閾值濃度300
    ng/ml ，其閾值濃度非低，顯見被告應有施用第一級毒品海
    洛因之行為，而非誤吸友人之二手煙。被告所辯，要屬卸責
    之詞，無可採信。又依卷附法務部調查局90年4 月12日（90
    ）陸(一)字第90133335號函所示「一般人注射海洛因後經體內
    吸收代謝約三十分鐘後，以嗎啡型態為主開始排入尿中，且
    以最初6 至12小時排泄量最多。若以日計，約有百分之80之
    毒品代謝物（嗎啡）可在注射後24小時內陸續由尿中排出體
    外，剩餘量則可能在數日內分別排出體外。」、「前述說明
    之剩餘量排出體外所需時間，則視施打量多少、個人代謝情
    況及檢驗機關使用閥值不同而異。施打量多者，於施打後 4
    、5 日仍有可能檢出陽性反應；施打量少者，可能在24小時
    後即難檢出；通常採尿檢驗前述毒品反應，應以施打後24小
    時內所採為宜。」。本件被告施用第一級毒品海洛因代謝後
    之嗎啡閾值濃度為728ng /ml ，高於最低可檢出之嗎數值70
    ng/ml，且高於檢測單位據以判定係陽性反應之閾值濃度300
    ng/ml，其閾值濃度非低，足認被告於98年9月30日17時10分
    接受採尿前之24小時內，確有施用第一級毒品海洛因之行為
    。
  (三)被告有如事實欄一所載施用毒品經觀察勒戒之前案紀錄，此
    觀諸卷附臺灣高等法院被告前案紀錄表、不起訴處分書及法
    務部刑案人犯在監紀錄表各1 紙內容即明。被告於初犯施用
    毒品案件經觀察勒戒期滿釋放後之5 年內，再犯施用毒品之
    犯行，堪以認定，應依法論科。
二、論罪科刑：
    查海洛因、甲基安非他命分係毒品危害防制條例第2條第2項
    第1款、第2款所定之第一級及第二級毒品。是核被告所為，
    係犯毒品危害防制條例第10條第1項、第2項之施用第一級及
    第二級毒品罪。其施用前持有第一級毒品海洛因及第二級毒
    品甲基安非他命之低度行為，各應為施用毒品之高度行為所
    吸收，不另論罪。被告2 次施用毒品之行為，均係為滿足各
    該次之毒癮，於滿足毒癮後，該次行為即已完成，是各次均
    為各自獨立之行為，各具獨立性，其前後2 次施用毒品行為
    間，自無密切不可分之關係，各自獨立構成一施用毒品罪責
    ，故被告施用第一級毒品海洛因及施用第二級毒品甲基安非
    他命之犯意各別、行為互殊，應予分論併罰。爰審酌被告前
    曾有施用毒品之犯行，經觀察、勒戒之治療程序後，仍未戒
    除惡習而繼續施用，足見其仍沈迷毒癮而無戒毒決心，惟施
    用毒品係戕害自身健康，尚未危害他人，並考量其生活狀況
    、智識程度，施用毒品之次數，暨犯罪後否認部分犯行等一
    切情狀，分別量處如主文所示之刑，並定其應執行刑。
據上論斷，應依刑事訴訟法第第299 條第1 項前段，毒品危害防
制條例第10條第1 項、第2 項、第23條第2 項，刑法第11條前段
、第51條第5 款，判決如主文。
本案經檢察官林明志到庭執行職務。
中    華    民    國    98    年    12    月    31    日
                  刑事第一庭審判長法  官  王福康
                                  法  官  劉桂金
                                  法  官  邰婉玲
以上正本證明與原本無異。
如不服本判決應於收受送達後10日內向本院提出上訴書狀，並應
敘述具體理由；其未敘述上訴理由者，應於上訴期間屆滿後20日
內向本院補提理由書(均須按他造當事人之人數附繕本)「切勿逕
送上級法院」。
中    華    民    國    98    年    12    月    31    日
                                  書記官  彭淑芳
【附錄論罪法條】
毒品危害防制條例第10條第1項、第2項：
施用第一級毒品者，處 6 月以上 5 年以下有期徒刑。
施用第二級毒品者，處 3 年以下有期徒刑。

司法院資訊處製作；財團法人民間司法改革基金會備份。
